最  高  行  政  法  院  裁  定
111年度交上統字第4號
上  訴  人  百鴻揚娛樂事業有限公司

代  表  人  張詠明              
被 上訴 人  臺北市交通事件裁決所


代  表  人  蘇福智              
上列當事人間交通裁決事件，上訴人對於中華民國110年1月18日
臺灣臺北地方法院109年度交字第515號行政訴訟判決，提起上訴
，經臺北高等行政法院110年度交上字第66號裁定移送本院，本
院裁定如下：
　　主  文
原裁定廢棄，發回臺北高等行政法院。
　　理  由
一、行政訴訟法第235條之1規定：「（第1項）高等行政法院受
    理前條第1項訴訟事件，認有確保裁判見解統一之必要者，
    應以裁定移送最高行政法院裁判之。（第2項）前項裁定，
    不得聲明不服。（第3項）最高行政法院認高等行政法院裁
    定移送之訴訟事件，並未涉及裁判見解統一之必要者，應以
    裁定發回。受發回之高等行政法院，不得再將訴訟事件裁定
    移送最高行政法院。」前開規定，依同法第237條之9第2項
    ，於交通裁決事件亦有準用。觀諸行政訴訟法第235條之1規
    定之立法理由，係為避免簡易訴訟程序事件因以高等行政法
    院為終審，而衍生原裁判所持之法律見解與裁判先例歧異之
    問題，有確保裁判見解統一之必要者，高等行政法院應以裁
    定移送本院裁判之。惟若高等行政法院裁定移送之訴訟事件
    ，其所涉法律見解並未涉及裁判見解統一之必要，或業經本
    院以裁判統一見解在案，即無由本院再為統一之必要。
二、緣上訴人向訴外人格上汽車租賃股份有限公司（下稱格上租
    車）租賃車號000-0000號租賃小客車（下稱系爭汽車），於
    臺北高等行政法院（下稱移送法院）110年度交上字第66號
    裁定（下稱原裁定）附表編號1至編號22所示時間、地點，
    行經國道一號高速公路北向指標283.6至205公里路段，因「
    行駛高速公路未依規定變換車道（方向燈未全程使用至完成
    變換車道）」之違規行為（下分別稱編號1至22行為），及
    於如原裁定附表編號23所示時間、地點，因「行駛高速公路
    違規超車（利用加速車道超車）」之違規行為（下稱編號23
    行為），為民眾檢具採證影像提出檢舉，經內政部警政署國
    道公路警察局先後於如臺灣臺北地方法院（下稱臺北地院）
    109年度交字第515號行政訴訟判決（下稱原判決）附表編號
    1至23所示舉發日期製單舉發。嗣經系爭汽車所有人格上租
    車向被上訴人申請違規歸責駕駛人即上訴人，被上訴人認上
    訴人有編號1至23行為，乃依行為時道路交通管理處罰條例
    （下稱道交條例）第33條第1項第4款、第7款、第63條第1項
    第1款、第85條第1項規定，以如原裁定附表編號1至23所示
    裁決書（下分別稱原處分1至23），各處上訴人罰鍰新臺幣3
    ,000元，並均記違規點數1點。上訴人不服，向臺北地院提
    起行政訴訟，經臺北地院以原判決將原處分20撤銷，並駁回
    上訴人其餘之訴。上訴人就原判決對其不利部分復提起上訴
    ，移送法院認本件有確保裁判見解統一之必要，以原裁定移
    送本院。
三、原裁定係以：
　㈠行為時道交條例第7條之1規定：「對於違反本條例之行為者
    ，民眾得敘明違規事實或檢具違規證據資料，向公路主管或
    警察機關檢舉，經查證屬實者，應即舉發。但行為終了日起
    逾7日之檢舉，不予舉發。」第7條之2第1項第7款、第2項但
    書第6款規定：「（第1項）汽車駕駛人之行為有下列情形之
    一，當場不能或不宜攔截製單舉發者，得逕行舉發：……七、
    經以科學儀器取得證據資料證明其行為違規。（第2項）前
    項第7款之科學儀器應採固定式，並定期於網站公布其設置
    地點。但汽車駕駛人之行為屬下列情形之一者，不在此限：
    ……六、未依規定變換車道。」第85條之1第2項第1款規定：
    「第7條之2之逕行舉發案件有下列情形之一者，得連續舉發
    ：一、逕行舉發汽車行車速度超過規定之最高速限或低於規
    定之最低速度或有第33條第1項、第2項之情形，其違規地點
    相距6公里以上、違規時間相隔6分鐘以上或行駛經過1個路
    口以上。但其違規地點在隧道內者，不在此限。」　
　㈡原判決以：本件檢舉民眾本質上屬舉發機關之行政助手，就
    編號1至23行為之檢舉紀錄，因查無惡意跟蹤等不法行為，
    尚在一般道路交通之參與範圍，復合於行為時道交條例第7
    條之1程序規範，當屬適法。上訴人有編號1至23行為屬實，
    且除編號20行為，經核其顯示方向燈逾欲變換車道過半尚不
    構成違規外，其餘違規行為主觀上併得認具可非難性及可歸
    責性，應負起各該次之行政處罰責任。又上訴人多次變換車
    道未使用方向燈之違規行為，分別構成行政法上義務之違反
    ，且為自然單一行為，應分別評價、處罰，核屬數行為違反
    同一行政法上義務之規定情事，尚無行為時道交條例第85條
    之1第2項連續舉發限制規定之適用，自應擔負本件行政處罰
    責任。是除原處分20難認有違規情事，不應處罰外，另原處
    分1至19、21至23並無上訴人所稱逾越比例原則之過苛處罰
    情事，因而將原處分20撤銷，並將上訴人其餘之訴駁回。惟
    因行為時道交條例第85條之1第2項僅明文規定適用於「同條
    例第7條之2之逕行舉發案件」，致同條例第7條之1民眾檢舉
    案件是否有適用或類推適用該規定之餘地一節，實務見解分
    歧，移送法院107年度交上字第148號判決認應直接適用上開
    規定，惟移送法院109年度交上字第132號、109年度交上字
    第307號、110年度交上字第174號、臺中高等行政法院110年
    度交上字第29號、高雄高等行政法院110年度交上字第10號
    判決則認應類推適用上開規定，另移送法院105年度交上字
    第220號判決則認不得適用上開規定。並以本件所涉上開法
    律爭點，高等行政法院裁判見解已有歧異，因認有確保裁判
    見解統一之必要等語。
四、經查，原裁定所述法律見解之歧異，業經本院於111年8月18
    日以110年度交上統字第4號判決統一確定在案，於本件即無
    所涉見解歧異之情事，依首揭規定及說明，即無統一裁判見
    解之必要，爰將原裁定廢棄，發回移送法院依本院所表示之
    見解，依法裁判。
五、依行政訴訟法第237條之9第2項、第235條之1第3項，裁定如
    主文。　　
中　　華　　民　　國　　111 　年　　8 　　月　　25　　日
                    最高行政法院第四庭
                        審判長法  官  陳　國　成　
                              法  官　王　碧　芳
                              法  官　簡　慧　娟
                              法  官　蔡　紹　良
                              法  官　鍾　啟　煌
　　　　　　　　　　　　　　　
以  上  正  本  證  明  與  原  本  無  異
中　　華　　民　　國　　111 　年　　8 　　月　　25　　日
　　　　　　　　　　　　　　　書記官　林　郁　芳